臺灣高等法院刑事附帶民事訴訟判決　　　　　　　　九十二年度重附民字第七五號
　　原　　　告　乙○○
　　訴訟代理人　洪貴參律師
　　　　　　　　蕭誌萍律師
　　被　　　告　甲○○
右列被告因詐欺案件（九十二年度上易字第二一一二號），經原告提起刑事附帶民事
訴訟請求損害賠償，本案判決如左：
    主  文
被告應給付原告新臺幣玖佰壹拾萬元，及自民國九十二年十二月十日起至清償日止，
按年息百分之五計算之利息。
本判決所命給付，於原告以新台幣參佰萬元供擔保後得假執行。
    事  實
一、原告方面：
  (一)、聲明：
    １、被告應給付原告新台幣玖佰壹拾萬元及自起訴狀繕本送達於被告之次日起至
        清償日止，按年息百分之五計算之利息。
    ２、願供擔保聲請宣告假執行。
  (二)、陳述：
    １、被告甲○○曾任台北縣中和市長、台灣省議員、深諳建築法令，於民國八十
        一年間，因在夜世界酒家而認識原告乙○○，嗣與原告乙○○為同居男女關
        係（生有一女），八十三年五月間，被告甲○○出資新台幣（下同）二百五
        十萬元成為「同欣建設有限公司」（下稱同欣公司）之股東，嗣與他人在臺
        北縣中和市○○段牛埔小段第一七四地號、一七四之四地號、一七六之八地
        號土地上合建集合住宅，名為「紅喜山莊」（分為Ａ、Ｂ、Ｃ、Ｄ、Ｅ區，
        除Ｄ區僅取得雜項執照外，其餘各區均取得建築執照），八十四間，同欣公
        司除自行繼續持有紅喜山莊Ｄ區的百分之六十五股份外，其餘百分之三十五
        對外招商，由小股東認購，每股百分之一是一百三十萬元，於八十四年五月
        底前全部招商認購並繳清股款完畢（百分之三十五之股東及持分如附表一所
        示）。嗣被告甲○○竟意圖為自己不法之所有，於八十五年八月間（起訴書
        誤植為「五、六月間」），向原告乙○○詐稱：「紅喜山莊Ｄ區的百分之三
        十五要對外招商，都是小股東認購，每股百分之一是一百三十萬元，現在招
        商快要結束，我的部分有百分之七，Ｄ區蓋有樣品屋部分，地段好視野佳，
        預售情況良好，獲利可期，假如你要的話，百分之七的股份都留給你投資，
        為免造成家庭困擾，你最好匿名投資在我的名下」云云，原告乙○○認被告
        甲○○為政治人物，應不致使詐，又希藉此機會得以獲利，而不疑有他，信
        以為真而陷於錯誤，依其所言，繼續交付投資百分之七的股款九百十萬元（
        每股一百三十萬元，七股共九百十萬元）。嗣原告乙○○發現Ｄ區百分之三
        十五的股東並無被告甲○○的名義，始知被告甲○○根本未將交付之九百十
        萬元投資於Ｄ區之合建案，且該合建案亦因發生損鄰事件及資金不足而停擺
        ，原告乙○○始知受騙。
    ２、因犯罪而受損害之人，得於刑事訴訟中，附帶提起民事訴訟，對於被告請求
        損害賠償，本案原告因被告之犯罪而受損害，自得向被告請求賠償或返還不
        當得利，爰依法提起刑事附帶民事訴訟。
   (三)、證據：引用刑事訴訟程序中所提之證據。
二、被告方面：被告未提出書狀，亦未作何陳述，惟依其在刑事訴訟之陳述，不承認
    有何侵權行為。
    理  由
一、原告主張：被告甲○○曾任台北縣中和市長、台灣省議員、深諳建築法令，於民
    國八十一年間，因在夜世界酒家而認識原告乙○○，嗣與原告乙○○為同居男女
    關係（生有一女），八十三年五月間，被告甲○○出資新台幣（下同）二百五十
    萬元成為「同欣建設有限公司」（下稱同欣公司）之股東，嗣與他人在臺北縣中
    和市○○段牛埔小段第一七四地號、一七四之四地號、一七六之八地號土地上合
    建集合住宅，名為「紅喜山莊」（分為Ａ、Ｂ、Ｃ、Ｄ、Ｅ區，除Ｄ區僅取得雜
    項執照外，其餘各區均取得建築執照），八十四間，同欣公司除自行繼續持有紅
    喜山莊Ｄ區的百分之六十五股份外，其餘百分之三十五對外招商，由小股東認購
    ，每股百分之一是一百三十萬元，於八十四年五月底前全部招商認購並繳清股款
    完畢（百分之三十五之股東及持分如附表一所示）。嗣被告甲○○竟意圖為自己
    不法之所有，於八十五年八月間（起訴書誤植為「五、六月間」），向原告乙○
    ○詐稱：「紅喜山莊Ｄ區的百分之三十五要對外招商，都是小股東認購，每股百
    分之一是一百三十萬元，現在招商快要結束，我的部分有百分之七，Ｄ區蓋有樣
    品屋部分，地段好視野佳，預售情況良好，獲利可期，假如你要的話，百分之七
    的股份都留給你投資，為免造成家庭困擾，你最好匿名投資在我的名下」云云，
    原告乙○○認被告甲○○為政治人物，應不致使詐，又希藉此機會得以獲利，而
    不疑有他，信以為真而陷於錯誤，依其所言，繼續交付投資百分之七的股款九百
    十萬元（每股一百三十萬元，七股共九百十萬元）。嗣原告乙○○發現Ｄ區百分
    之三十五的股東並無被告甲○○的名義，始知被告甲○○根本未將交付之九百十
    萬元投資於Ｄ區之合建案，且該合建案亦因發生損鄰事件及資金不足而停擺，原
    告乙○○始知受騙之事實，業經本院九十二年上易字第二一一二號刑事判決認定
    在案，有該判決書可稽。
二、按附帶民事訴訟之判決應以刑事訴訟判決所認定之事實為據，刑事訴訟法第五百
    條定有明文，本件被告甲○○對於原告有上開侵權行為之事實，既經本院上開刑
    事判決認定在案，則被告否認有原告主張之侵權行為，自不可採。原告主張被告
    對其侵權行為，致其受有九一○萬元損害之事實堪信為真實。
三、按因故意或過失，不法侵害他人之權利者，負損害賠償責任，民法第一百八十四
    條第一項前段定有明文。本件原告所受之損害，係因被告甲○○以詐術，使原告
    陷於錯誤，而交付財物於被告，致生原告之損失，依上開規定，被告應就原告所
    受損害九百一十萬元負損害賠償責任。從而原告基於侵權行為之法律關係，請求
    被告給付原告九百一十萬元及自起訴狀繕本送達次日（即民國九十二年十二月十
    日）起算，按照法定利率年息百分之五計算之利息，經核均無不合，應予准許。
四、本件判決所命給付，原告陳明願供擔保聲請宣告假執行，並無不合，爰酌定相當
    之擔保金額，併予准許。
五、被告經合法傳喚無正當理由而不到庭辯論，爰不待其陳述而為判決。
據上論結，本件原告之訴為有理由，應依刑事訴訟法第四百九十八條、第五百零二條
第二項、第四百九十一條第十款、民事訴訟法第三百九十條第二項，判決如主文。
中　　　華　　　民　　　國　　九十三　　年　　　一　　　月　　　八　　　日
                              臺灣高等法院刑事第二庭
                                  審判長法  官  蔡　長　溪
                                        法  官  楊　貴　志
                                        法  官  林　俊　益
右正本證明與原本無異。
如不服本判決，應於收受送達後十日內向本院提出上訴書狀，其未敘述上訴之理由者
並得於提起上訴後十日內向本院補提理由書。
                                        書記官  陳　明　琴
中　　　華　　　民　　　國　　九十三　　年　　　一　　　月　　 十二 　　日
